【裁判字號】    92,上易,658
【裁判日期】    920520
【裁判案由】    竊盜
【裁判全文】
臺灣高等法院臺中分院刑事判決                    九十二年度上易字第六五八號
    上  訴  人  臺灣苗栗地方法院檢察署檢察官
    被      告  戊○○
    被      告  甲○○
    被      告  丙○○
右上訴人因被告竊盜案件，不服臺灣苗栗地方法院九十一年度易字第四四七號中華民
國九十一年十二月十九日第一審判決（起訴案號：臺灣苗栗地方法院檢察署九十一年
度偵字第二一六二號），提起上訴，本院判決如左：
      主  文
上訴駁回。
      事  實
一、甲○○、丙○○（均無不良前科紀錄）二人共同基於意圖為自己不法所有之犯意
    聯絡，相約至苗栗縣銅鑼鄉○○道毗鄰三座厝段工地竊取鋼筋，乃於民國九十一
    年五月二十一日晚間，以撿拾廢鐵為由，邀由不知情之戊○○駕駛車斗上標明Ｍ
    Ｊ—二七三○號之自用小貨車，搭載該二人前往苗栗縣銅鑼鄉。嗣因甲○○、丙○○二人自忖犯罪所得不多，不擬多一人分享，乃於行經銅鑼鄉九湖大橋與外環
    道口時，推由丙○○諉稱廢鐵很重，由他跟甲○○二人去搬即可，囑戊○○於該
    處下車等候，改由丙○○自行駕車搭載甲○○，於同日晚間十一時四十分許，抵
    達苗栗縣銅鑼鄉○○道毗鄰三座厝段之工地處，共同竊取慶興營造公司所有，在
    乙○○管領中之護欄用ㄇ型鋼筋（重量約一千三百公斤，市價約新台幣一萬七千
    元），而徒手將鋼筋搬運至貨車車斗內得手。嗣由丙○○將該車駛回銅鑼鄉九湖
    大橋戊○○等候處所，再將該車返還戊○○駕駛。回程途中，行經苗栗縣銅鑼鄉
    ○○路中平大橋旁，為警攔檢查獲，並扣得上揭竊取之鋼筋約一千三百公斤（業
    已發還乙○○領回）。
二、案經苗栗縣警察局苗栗分局報請臺灣苗栗地方法院檢察署檢察官偵查起訴。
      理  由
壹、被告丙○○、甲○○共同竊盜部分：
一、右揭犯罪事實，業據被告丙○○、甲○○二人於警訊、偵查、原審審理及本院調
    查、審理時坦承不諱，核與被害人慶興營造公司工程師乙○○於警訊中指訴情節
    相符，復有贓物認領保管單及現場照片四張在卷足憑。足認被告甲○○、丙○○
    二人之上開自白，應與事實相符，堪足採信。是被告丙○○、甲○○二人共同涉
    犯竊盜犯行，堪以認定。
二、核被告丙○○、甲○○二人所為，均係犯刑法第三百二十條第一項之竊盜罪。被
    告甲○○、丙○○二人間，就上開竊盜犯行，有犯意聯絡與行為分擔，均為共同
    正犯。公訴人認被告甲○○、丙○○二人為，係犯刑法第三百二十一條第一項第
    四款之結夥三人以上之加重竊盜罪，如後所述，尚有未洽，惟二者之基本社會事
    實既屬相同，應予變更起訴法條。原審審酌被告丙○○、甲○○二人之犯罪之動
    機、目的、手段、所生之危害及犯罪後坦承犯行等一切情狀，依刑法第二十八條
    、第三百二十條第一項、第四十一條第一項前段、第七十四條第一款，罰金罰鍰
    提高標準條例第一條前段、第二條之規定，將被告甲○○、丙○○二人各判處有
    期徒刑四月，並均諭知易科罰金之折算標準；且認被告甲○○、丙○○二人，前
    均未曾受有期徒刑以上刑之宣告，有臺灣高等法院被告全國前案紀錄表、臺灣苗
    栗地方法院檢察署刑案資料查註紀錄表等在卷可按，渠等於犯罪後均坦承犯行，
    深具悔意，經此教訓，當知警惕而無再犯之虞，綜核各情，認所宣告之刑，均以
    暫不執行為適當，併均予宣告緩刑二年，以啟自新，經核其認事用法及量刑，均
    為妥適，於法並無不合。則檢察官上訴意旨仍執陳詞，認同案被告戊○○亦應與
    被告甲○○、丙○○二人共同涉犯上開竊盜犯行，其三人應論以結夥三人以上之
    加重竊盜罪云云，惟如後詳述，應不足取。其此部分之上訴，為無理由，應予駁
    回。
貳、被告戊○○無罪部分：
一、公訴意旨另略以：被告戊○○與被告甲○○、丙○○二人，亦共同基於意圖為自
    己不法所有之犯意聯絡，於上開時、地，結夥三人以上，共同下手行竊上開鋼筋
    得手，因認被告戊○○亦涉有刑法第三百二十一條第一項第四款結夥三人以上之
    加重竊盜罪嫌云云。
二、原審審理結果認：本件被告戊○○究竟有無參與竊盜，除被告戊○○、甲○○、
    丙○○三人之供述外，此外，並無其他積極證據足認被告戊○○確有參與竊盜犯
    行。而觀同案被告甲○○、丙○○二人，既就本身案部分均已供認不諱，惟就
    被告戊○○涉案部分，自始均指證伊並未案。因認被告戊○○部分之犯罪，應
    屬不能證明，而判決諭知被告戊○○無罪。
三、檢察官上訴意旨略以：（一）被告戊○○於警訊時供稱：被告丙○○向伊借車搬
    廢鐵，到了九湖大橋與外環道交接口處，被告丙○○表示廢鐵很重，與被告甲○○去即可，請伊下車稍候，被告甲○○二人回來時，看到很多鋼筋，質疑怎麼會
    有那麼好的事，伊都遇不到等語，參諸被告甲○○於警訊時供稱：當時係被告丙○○提議，他說前兩天已向工地的工作人員講好撿拾一些廢鐵等語，顯見被告戊○○於借車之初，即知悉被告甲○○二人欲載本件鋼筋。（二）被告戊○○於警
    訊時供稱：由公館過來銅鑼時，是由伊本人在開車，因怕有什麼問題，所以就跟
    著一起來銅鑼。結果到了銅鑼鄉九湖大橋與外環道口時，「丙○○表示廢鐵很重
    ，其與甲○○去搬即可」，叫伊在該地稍等一會等語，於審理中改稱：當天只是
    好心把車子借給甲○○及丙○○，當天是把車借給渠等，伊在一座大橋上等渠等
    回來，渠等回來時，車子是丙○○開的，他說車子是報廢車，「不好開」，就請
    伊把車子開回去而已等語；又辯稱：只知甲○○二人要去撿一些東西，到中途時
    ，是渠等二人叫伊下車，渠等說是要去搬一些東西，「不好意思讓我身上弄得髒
    髒的」，伊本來是說沒關係，但渠等一直說不好意思伊也不想和渠等推託下去，
    所以才下車等語，其前後就何以反其不放心車交由被告甲○○二人駕駛之初衷，
    竟於中途下車，並將該車交予甲○○駕駛之目的，顯有不符。（三）扣案之失竊
    鋼筋數量以斷，既有一千三百公斤，倘僅憑人力徒手搬運，必須將車輛行駛至鋼
    筋放置地點附近，方便於起貨搬運，故被告甲○○、丙○○二人供稱係驅車前往
    上開地點行竊，尚與常理無違，然被告戊○○既稱係因與被告甲○○、丙○○二
    人不甚熟識，故不願逕行出借前述貨車，而由伊駕車搭載甲○○等二人同行，卻
    不確知甲○○、丙○○二人行車方向及用車時間情況下，竟應同案被告甲○○、
    丙○○之要求，在九湖大橋下車，顯與被告戊○○不願擅自借車之初衷相悖；參
    以案發時間係在深夜凌晨時分，衡情被告戊○○應會知悉被告甲○○等二人借車
    搬運之物，應非係一般廢鐵，且數量、體積或重量非小，須靠貨車搬運，否則大
    可於白天時光明正大搬運，豈須偷偷摸摸乘一般人已睡覺之際搬運，亦徵被告戊○○與被告甲○○、丙○○二人對於本件有有犯意聯絡及行為分擔。（四）被告
    戊○○何以不親往案發現場，實係因被告戊○○曾因違反麻醉藥品管理條例案件
    ，經判處徒刑，現仍在保護管束期間內，為免因本件遭撤銷假釋，懼怕在現場為
    警查獲之故。綜上，本件雖非在現場直接查獲被告等人，然已有上述間接證據可
    憑，本於推理之作用，認為被告戊○○確有參與本件竊盜犯行，爰請撤銷原判決
    ，另為適當之判決。
四、按犯罪事實應依証據認定之，無証據不得推定其犯罪事實；不能証明被告犯罪者
    ，應諭知無罪之判決，刑事訴訟法第一百五十四條、第三百零一條第一項分別定
    有明文。又認定不利於被告之事實，須依積極証據，苟積極証據不足為不利於被
    告事實之認定時，即應為有利於被告之認定，更不必有何有利之証據（參最高法
    院三十年上字第八一六號著有判例）。又刑事訴訟法上所謂認定犯罪事實之証據
    ，係指足以認定被告確有犯罪行為之積極証據而言，該項証據自須適合於被告犯
    罪事實之認定，始得採為斷罪資料；其証據是否可信，更須參酌各方面情形，尤
    不能以推測理想之詞，以為科刑判決之基礎（參最高法院二十九年上字第三一０
    五號、二十年上字第九五八號判例）。
五、公訴人認被告戊○○犯刑法上之竊盜罪嫌，無非係以被告戊○○既供稱當日係
    因車輛甫經購入，與被告丙○○、甲○○二人又不熟識，故不願逕將該車借與他
    人駕駛，始隨同前往，則何以又會在中途下車，顯與不願擅自借車之初衷相悖；
    況質之甲○○、丙○○二人就被告戊○○何以在九湖大橋下車及何以得知上址置
    有鋼筋一節，又供稱：本向戊○○駕車兜風，係車輛行經工地附近發現許多廢鐵
    ，才前往搬運，至於戊○○何以下車則不清楚云云，與被告戊○○之供述相互矛
    盾，因認被告戊○○之供詞應係飾卸之詞，被告甲○○、丙○○二人則係對其迴
    護之詞，均無足採，為其主要之論據。然訊據被告戊○○則堅決否認有何公訴人
    所指上開加重竊盜之犯行。
六、經查：
（一）被告戊○○於警訊中供稱：「我們自公館過來銅鑼時，是由我本人在開車。我
      怕有什麼問題，所以就跟著一起來銅鑼。結果到了銅鑼鄉九湖大橋與外環道口
      時，丙○○向我表示廢鐵很重，他跟甲○○去搬即可，叫我在該地稍等一會。
      結果差不多十幾分鐘左右，劉即和朱駕車回來，劉更嫌說我的貨車很難開，於
      是才換我來開：：劉等二人去外環道載運工地之鋼筋，我並未參與也未到現場
      。我只是不放心車子借人而跟去罷了」等語（見偵查卷第十五頁），於偵查中
      供述：「我和他們不算熟識。朱和我弟弟較熟。我至甲○○家找賀正男（即弟
      弟），朱向我開口說他鄰居有些雜七雜八的東西，看是否有貨車借他們載。：
      ：我說我要把我的事做完才有空。我的車是昨天才牽的。新買的舊車，以五千
      元買的：：我不放心，所以就跟去。：：他們叫我在九湖大橋下車等他們，他
      們要自己去，說十多分鐘就會回來，我也不知道他們要去那裡」等語（見偵查
      卷第三十九頁）等語，嗣於原審審理時亦供稱：「當天我只是好心把車子借給
      甲○○及丙○○而已。當天我是把車借給他們二人，我在一座大橋上等他們二
      人回來，他們回來時，車子是丙○○開的，他說車子是報廢車，不好開，就請
      我把車子開回去而已，我並沒有參與竊盜行為」等詞（見原審卷第二十四頁）
      ；又供稱：「我只知他們要去撿一些東西。到中途時，是他們二人叫我下車。
      他們說是要去搬一些東西，不好意思讓我身上弄的髒髒的。我本來是說沒有關
      係，但他們二人一直說不好意思，我也不想和他們二人推託下去，所以我才下
      車」等語（見原審卷第六十三頁），後於本院調查時並供述：「（問）當天為
      何借他們車子？（答）：：車子是我當天才買的，我不放心讓他們開，我就答
      應開車載他們去銅鑼載東西。（問）為何你中途下車？（答）在銅鑼九湖大橋
      及外環路口他們就叫我下車，他們說不好意思讓我搬東西，因我洗好澡怕弄髒
      我的身體，我就下車等他們。（問）後來被告甲○○、丙○○到何處去搬東西
      ？（答）不知道。（問）他們回來後為何變成你開車？（答）他們嫌我的車不
      好開。」等語（見本院卷九十二年四月二十八日調查訊問筆錄），經核被告戊○○上開前後所供述情節，大致相符，尚無何重大之瑕疵。
（二）另觀被告甲○○、丙○○二人自第一次警訊起，迄偵查、原審審理及本院調查
      、審理時，就被告戊○○有無參與竊盜一節，均始終一致供陳：被告戊○○在
      九湖橋頭即下車，並不知渠等欲行竊，戊○○確實係被他們所連累等語。至於
      何以會讓被告戊○○行駛至九湖大橋下車等候一節，亦均供陳係因自忖意圖竊
      取之廢鐵經變賣後所得非高，並不願戊○○參與分享，從而藉口推託不讓其共
      赴現場等語。依其二人之供述，互核並無出入，且衡情其二人所述，讓被告戊○○下車之動機，亦並不悖於事理。尤以前開被告三人所供述情節，均係自第
      一次警訊起，均為相同之供述，而依警訊所記載各人所為第一次警訊筆錄之時
      間、方式，亦係甫經查獲後，即分由不同之警員，為個別訊問並製作筆錄，衡
      情其開始訊問之時間，既係在查獲後即時訊問，被告三人間，應尚無充裕時間
      以為彼此勾串之可能，是渠等上開供詞，應屬可採。
（三）至公訴人固認為被告等之上開供詞，尚非全無出入，且案發時間時值深夜，而
      有疑義；另被告戊○○之所以未親往案發現場，乃係前曾犯案，現仍假釋保護
      管束期間，怕遭在現場為警查獲，致撤銷其假釋之故云云。然查，有關被告戊○○中途下車一節，既經被告三人說明其原因、理由，且揆諸論理法則，並未
      顯悖吾人生活之通常經驗，即無遽予捨棄不採之理由；至被告三人於多次之警
      訊、偵查中，其供詞固非毫無出入（如起訴書及上訴書狀所指部分），惟揆諸
      各人之言詞說明，本非恆久不變，且由於各人之敘事能力、記憶深淺本有等差
      ，其供詞略有出入，本屬事理之常，尚非謂一有出入，即得逕謂其供詞全無可
      信，仍須參酌其犯罪之全部情節以為推敲。本件綜合被告三人於偵審中之全部
      供詞，就被告戊○○並未至工地現場，而留在九湖大橋附近等候，對被告甲○○、丙○○二人之竊盜行為事前確不知情一節，被告三人之供詞，依其前後所
      為之供詞，均堪稱始終一致，已如前述，自尚難逕以其等間有部分供述情節略
      有不符之處，而未就渠等前後之供詞為全意旨之綜合論斷，即逕認全無可採；
      並僅以案發時間係深夜，且被告戊○○目前另案假釋保護管束期間等情，遽以
      推斷被告戊○○亦應有共同參與本件竊盜犯行，俾免率斷。
（四）綜上所述，本案並非在犯罪現場查獲，是被告戊○○究有無共同參與竊盜，除
      公訴人前揭指訴之被告三人供詞外，此外，復查無其他積極確切證據，足認被
      告戊○○確有參與本件竊盜犯行。而同案被告甲○○、丙○○二人既就本身
      案部分既均已供認不諱，惟就被告戊○○涉案部分，渠等二人自始均指證其並
      未案。尤以被告三人之供詞經核並無重大瑕疵可指，依罪疑唯輕，有利於被
      告之原則，即不得逕以被告間之供詞略有未符；且案發時間時值夜晚，另被告
      戊○○目前另案假釋中等情，遽以推測被告戊○○應有本件竊盜犯行。揆諸
      前揭法條及判例意旨說明，被告戊○○被訴與同案被告甲○○、丙○○共同結
      夥三人以上加重竊盜之犯行，其犯罪應屬不能證明。原審以不能證明被告戊○○犯罪，而依刑事訴訟法第三百零一條第一項之規定，諭知其無罪之判決，經
      核亦並無不合。檢察官上訴意旨仍執上詞，認應就被告戊○○予以論罪科刑，
      而指摘原判決不當，經查亦無理由，應予駁回。
七、至本件雖無積極證據證明被告戊○○確有共同涉犯竊盜犯行，然其於同案被告甲○○、丙○○二人借用其所有上開車輛竊得前揭鋼筋後，仍幫其二人駕駛載有上
    開係屬贓物鋼筋之所有前揭車輛，被告戊○○此部分所為，是否另涉有刑法第三
    百四十九條第二項所定搬運贓物之罪嫌？應由檢察官另行依法處理。
參、據上論斷，應依刑事訴訟法第三百六十八條判決如主文。
本案經檢察官丁○○到庭執行職務。
中      華      民      國      九十二      年      五      月    二十  日
                                   臺灣高等法院臺中分院刑事第八庭
                                         審判長法  官  羅  得  村
                                               法  官  劉  榮  服
                                               法  官  黃  文  進
右正本證明與原本無異。
不得上訴。
                                               書記官  許  麗  花
中      華      民      國    九十二     年      五       月   二十一   日
附錄論罪科刑條文：
刑法第三百二十條第一項：
意圖為自己或第三人不法之所有，而竊取他人之動產者，為竊盜罪，處五年以下有期
徒刑、拘役或五百元以下罰金。
                                                                        Ｆ


司法院資訊處製作；財團法人民間司法改革基金會備份。
